臺灣高等法院民事裁定　　　　　　　　　100年度抗字第405號
抗　告　人　黃同立
　　　　　　蘇武佩英即被繼承.
　　　　　　蘇綏蘭即被繼承人.
　　　　　　蘇勵德即被繼承人.
　　　　　　蘇勵明即被繼承人.
　　　　　　蘇勵平即被繼承人.
　　　　　　謝余少萼
　　　　　　林苑　即被繼承人.
　　　　　　林芸　即被繼承人.
　　　　　　林衍　即被繼承人.
　　　　　　林衡　即被繼承人.
　　　　　　王鴻楨即被繼承人.
　　　　　　劉伯岱
　　　　　　吳綱華
　　　　　　陳季麟
　　　　　　鄭丹桂
　　　　　　蔡進益
　　　　　　高景辰
　　　　　　祝嘉敏即被繼承人.
　　　　　　祝嘉禧即被繼承人.
　　　　　　沈子乃即沈翠瑛，.
　　　　　　駱德榮即祝劍平之.
　　　　　　葉水生即田啟仁之.
共同代理人　周燦雄律師
上列抗告人因與相對人劉陳碧珠等間聲明異議事件，對於中華民
國100年3月4日臺灣臺北地方法院100年度事聲字第16號所為裁定
提起抗告，本院裁定如下：
    主  文
抗告駁回。
抗告費用新臺幣壹仟元由抗告人負擔。
    理  由
一、抗告意旨略以：債權人即抗告人於民國73年6月間取得原法
    院73年度拍字第1487號准予拍賣抵押物之裁定，即以該裁定
    為執行名義聲請強制執行，由於無人應買，抗告人聲請承受
    該抵押物，因執行法院認對債務人即相對人之送達不合法而
    否准，抗告人不服提出抗告，因此延宕，迨85年間，改以85
    年執字第6097號續行拍賣，同年重新分案，改以85年度民執
    更一荒字第23號繼續執行，其間抗告人曾為試行和解，於90
    年10月15日暫時撤回，嗣因和解未果，旋又於90年11月13日
    再聲請執行而以90年度民執平字第24669號續行拍賣，其間
    又因執行法官之錯誤裁定，經抗告廢棄，改以95年度執更一
    字第11號繼續執行，又因抗告人死亡、遷址，補正費時，至
    99年10月間，命重行鑑價，鑑價後，司法事務官通知於99年
    11月19日上午10時履勘，抗告人原以為從此可以順利進行拍
    賣，詎料司法事務官又橫生枝節，命抗告人補正拍賣抵押物
    裁定之確定證明書或送達證明及臺灣省合作金庫（即合作金
    庫商業銀行，下稱合作金庫）出具之代償證明正本，抗告人
    提出異議後，原法院竟予以駁回。惟該拍賣抵押物之裁定係
    對物之執行名義，可不列債務人，則債務人是否合法送達，
    不影響裁定之效力。況執行名義之證明文件不以正本為必要
    ，且執行名義是否合法送達，屬法院應依職權調查之事項，
    本件相關證明文件應無欠缺，至抗告人無法提出代償證明文
    件正本，抗告人聲請執行法院函詢或調閱資料，應屬合理要
    求。綜上，原裁定認事用法均有違誤，爰請求廢棄原裁定云
    云。
二、按抵押權人為拍賣抵押物之聲請，經法院為准予拍賣之裁定
    ，得以該裁定為執行名義，強制執行法第4條第1項第5款定
    有明文。次按依強制執行法第4條第1項第5款規定聲請強制
    執行者，應提出債權及抵押權之證明文件正本，同法第6條
    第1項第5款亦定有明文。而在最高限額抵押權之情形，抵押
    權人實行抵押權之前，其擔保之債權尚未確定，自需提出債
    權證明文件，始能確定抵押權所擔保債權之金額。又准予拍
    賣抵押物之裁定，雖不待確定即得為執行名義，然不經宣示
    之裁定，應為送達，此為民事訴訟法第236條第1項所明定，
    故准予拍賣抵押物之裁定，既未經宣示，自應合法送達於債
    務人，對該債務人始生執行力，而具備開始執行之要件；若
    拍賣抵押物之裁定未經合法送達債務人，其執行力尚未成立
    ，執行法院即不得據以為強制執行。基上，以准予拍賣抵押
    物之裁定聲請強制執行，固無庸提出確定證明書正本，惟仍
    需證明債務人已受合法送達，否則，其聲請強制執行之程式
    即有欠缺，經法院定期命補正而逾期不為補正，其強制執行
    之聲請自非合法，應依強制執行法第30條之1準用民事訴訟
    法第249條第1項第6款之規定，以裁定駁回之。
三、經查：抗告人以原法院73年度拍字第1487號准予拍賣抵押物
    之裁定為執行名義，聲請拍賣債務人即相對人所有之不動產
    ，主張其係代債務人向原抵押權人合作金庫清償，而受有該
    等債權及抵押權之讓與，並提出民事裁定正本、他項權利證
    明書正本及合作金庫函文等影本為證。惟未提出前揭民事裁
    定已合法送達債務人之證據，及證明債權存在之代償證明文
    件，原法院司法事務官於99年12月1日及同年12月15日通知
    抗告人補正，抗告人收受通知後逾期未補正。縱認有關證明
    債權存在之代償證明文件部分，原法院得依抗告人聲請向合
    作金庫函查；惟有關合法送達債務人部分，抗告人自承其前
    曾聲請承受該抵押物，執行法院以對債務人送達不合法而否
    准，顯見本件有關債務人之合法送達非無疑問，而系爭拍賣
    抵押物裁定卷宗已逾保存年限而銷毀，原法院無法調閱該卷
    宗，揆諸前揭說明，抗告人強制執行之聲請即難認為合法，
    原法院司法事務官駁回抗告人強制執行之聲請，於法並無不
    合，抗告人提起異議，原裁定予以駁回，洵無不當，抗告人
    陳稱拍賣抵押物之裁定可不列債務人，債務人是否合法送達
    ，不影響裁定之效力云云，顯係誤解法律之規定，委無足採
    。抗告人猶執陳詞，提起抗告，請求廢棄原裁定，要屬無理
    由，應予駁回。
四、據上論結，本件抗告為無理由，爰裁定如主文。
中    華    民    國   100    年    3     月    30    日
                    民事第十八庭
                        審判長法  官  湯美玉
                              法  官  李慈惠
                              法  官  丁蓓蓓
正本係照原本作成。
本裁定除以適用法規顯有錯誤為理由外，不得再抗告。如提起再
抗告，應於收受後10日內委任律師為代理人向本院提出再抗告狀
。並繳納再抗告費新台幣1000元。
中    華    民    國   100    年    3     月    31    日
                              書記官  陳思云